【裁判字號】    95,訴,1035
【裁判日期】    950804
【裁判案由】    強盜
【裁判全文】
臺灣臺北地方法院刑事判決              95年度訴字第1035號
    公  訴  人  臺灣臺北地方法院檢察署檢察官
    被      告  甲○○
                        （
    指定辯護人  本院公設辯護人  乙○○
上列被告因強盜案件，經檢察官提起公訴（九十五年度偵字第
一二二一五號），本院判決如下：
    主  文
甲○○竊盜，因防護贓物、脫免逮捕而當場施以強暴，處有期徒
刑柒年。
    事  實
一、甲○○於民國九十五年五月二十日二十時許，在臺北市萬華
    區○○○路○段六九之一號前，見丙○○所有之車牌號碼八
    五五八－ＤＣ號自小客車停放在該處，車門未鎖且鑰匙仍插
    置在啟動電門上，而丙○○正將車後行李廂內之物品取出後
    欲搬入家中而不注意之際，竟意圖為自己不法之所有，以手
    開啟車門進入該車內並發動引擎，已竊得該車輛但尚未即駛
    離現場時，為丙○○發現該車輛有移動情形而上前至被告所
    在之駕駛座車門旁，丙○○並同時以左手開啟車門，右手伸
    入駕駛座內且出聲表明係其所有車輛並喝令甲○○下車，欲
    阻止甲○○駕駛該車離去，詎甲○○為防護贓物、脫免逮捕
    ，明知丙○○斯時已開啟車門，若其踩油門加速離去將有致
    丙○○遭拖行之虞，仍以相當力道踩油門加速離去，果致丙
    ○○因雙手緊抓該駕駛座旁車窗窗框而遭拖行約一百餘公尺
    之距離，甲○○即以上開方式當場對丙○○施以強暴，迨丙
    ○○無力繼續抓住該窗框始放手倒地，丙○○並因而受有下
    巴三×二公分，二手手掌、手臂分別受有四×二公分、三×
    四公分、八×四公分、十五×七公分、七×五公分，雙腳膝
    蓋、腳掌各受有六×五公分、八×五公分、四×二公分、一
    ×一公分等多處擦傷之傷害。
二、案經臺北市政府警察局萬華分局報請臺灣臺北地方法院檢察
    署檢察官偵查起訴。
    理  由
一、訊據被告甲○○固坦承有在上開時地竊取被害人丙○○所有
    車輛，並有在察覺其旁有人上前之情況下，仍踩油門駕駛該
    竊得車輛離去等事實，惟矢口否認有何對被害人丙○○當場
    施強暴之行為，並辯稱：伊當日見該車車窗未關且鑰匙插置
    車上才入內欲竊取該車，並未注意附近有無人，伊發動引擎
    後雖有聽見旁邊有人叫「喂」一聲，伊仍將該車輛開走，斯
    時僅聽見有人拉車門把手但因拉不住而鬆手之聲音，並無拖
    行被害人丙○○之強暴行為云云。經查，證人丙○○於本院
    審理中結證稱：當日伊與妻子外出購物回家，因在路旁等候
    伊子下來幫忙拿取物品，伊才在打開車窗且未取走鑰匙之情
    形下關掉引擎下車在走廊上等候，未幾發現車有向後動，伊
    從車尾走至駕駛座查看時，發現被告坐在駕駛座上，當時車
    輛引擎已發動，伊隨即習慣性以左手開啟車門，右手往車內
    伸去欲抓坐在駕駛座之被告但沒有抓到，伊並向被告表示「
    喂，你要做什麼，這是我的車你給我下來」等語，被告隨即
    轉頭看伊，接著被告頭轉回正面即踩油門加速將該車輛駛離
    ，當時車門並未關上且伊左手抓著車門，因車輛移動伊左右
    兩手出於自然反應均抓住車門之車框，且伊車輛車型為賓士
    ２００，瞬間加速很快，被告油門一踩車輛即很猛的往前衝
    ，伊因而遭拖行百餘公尺，被拖行時伊還一直喊停車，後來
    因伊手抓不住才停止遭拖行，但雙腳、雙手均擦傷，膝蓋所
    受傷勢迄今仍未復原，因當時被告有轉頭與伊四目交接，在
    警局時伊一眼即認出被告等語，就被告當時係在明知被害人
    丙○○已開啟車門欲攔阻其駕車離去時仍加速駛離，及該加
    速駛離行為確致被害人丙○○遭拖行受傷等情節均證述甚詳
    ，並與其在警詢、偵查中所指述者若合相符，再參諸被害人
    丙○○受傷主要均在雙腳、雙手等部位，且擦傷多達十處，
    有臺北市立聯合醫院甲種診斷證明書一份附卷可稽，復據證
    人即被害人丙○○之妻簡秀英於偵查中結證稱當時伊下樓經
    被害人丙○○告知車輛被人開走時，被害人丙○○全身是血
    等語，益徵其所述有遭拖行相當距離一節，顯非虛妄，被告
    雖辯稱其有拖行被害人丙○○但未達百餘公尺，且被害人丙
    ○○係手握著車門把手才遭拖行云云，以該車門把手得以著
    力攀附致生拖行結果之可能甚微，被告復自承當時車窗係開
    啟之狀態，應以被害人丙○○所述其當場有開啟車門欲抓住
    被告，並在被告加速駛離時以雙手抓住車門車框而遭拖行者
    ，較為可採；進而，被告既自承駛離該竊得之車輛時，確有
    聽見他人叫喚及試圖開啟車門等聲響，其對該人係為阻止其
    駛離該車輛已難諉為不知，遑論被害人丙○○復指證被告斯
    時尚有轉頭看伊後迅即加速駛離之行為，被告見被害人丙○
    ○已上前欲阻止其駛離該車輛並有開啟車門將手伸入車內之
    動作等情況下，對其仍加速駛離顯足以發生拖行被害人丙○
    ○成傷之結果，自當知悉，其為防護贓物並脫免逮捕而仍決
    意為之，對被害人丙○○有施強暴之故意及行為，實甚明確
    ；此外，復有被告得手後使用該車輛加油之加油票、發票、
    欠條及值班日誌等各一份在卷可資佐證。是本案事證已臻明
    確，被告上開犯行，洵堪認定。
二、查被告在前開時地入車內著手竊取該車輛，並已發動引擎且
    有移動該車輛之情形後，被害人丙○○始察覺而上前欲阻止
    ，足見被告斯時已將該車輛置於自己實力支配之下而屬竊盜
    既遂後，被害人丙○○始上前阻止被告駛離該車輛並有伸手
    入車內欲抓住被告之行為，被告因而加速駛離應係出於防護
    贓物且為脫免逮捕之意，其加速駛離行為並因而拖行被害人
    丙○○成傷，自係當場對被害人丙○○施以強暴，核其所為
    ，係犯刑法第三百二十九條、第三百二十八條第一項之準強
    盜罪。又刑法部分條文雖於九十四年二月二日修正公布，並
    於被告犯罪行為後之九十五年七月一日施行，然本件適用之
    法條，均未經修正，尚無新舊法比較問題之適用，併予指明
    。另被害人丙○○於九十五年五月二十日曾至臺北市萬華分
    局武昌街派出所製作警詢筆錄時，斯時其有表示提出傷害告
    訴之意，有該警詢筆錄影本一份在卷可按，起訴書認此傷害
    罪嫌未據告訴，容有誤會，惟以被告實施上開準強盜行為，
    該拖行被害人丙○○而施強暴之方式實際上本足生傷害被害
    人之結果，此傷害行為應屬被告該準強盜行為犯意及行為下
    之當然結果，為實質上一罪關係而毋庸另論，附此說明。爰
    審酌被告為本案犯行前之九十五年一月間，即曾因詐欺、竊
    盜等案件經偵查，並分別經判處罪刑在案，後者並於九十五
    年五月一日即確定（因未經執行故本案尚不構成累犯），有
    臺灣高等法院被告全國前案紀錄表一份可按，素行非佳，犯
    後復飾詞狡辯，未見悔意，犯後態度非佳，且其上開拖行被
    害人丙○○之行為造成其四肢多處擦傷，對被害人丙○○之
    人身及心理安全顯有相當妨害，被害人丙○○且稱所受部分
    傷勢仍未完全復原，及其犯罪情節、手段、動機、目的等一
    切情狀，量處如主文所示之刑。
據上論斷，應依刑事訴訟法第二百九十九條第一項前段，刑法第
三百二十九條、第三百二十八條第一項，判決如主文。
本案經檢察官鄭克盛到庭執行職務
中    華    民    國    95    年    8     月    4     日
                  臺灣臺北地方法院刑事第四庭
                          審判長法  官  劉慧芬
                                法  官  李桂英
                                法  官  林麗真
上正本證明與原本無異。
如不服本判決，應於判決送達後十日內，向本院提出上訴狀。
                                書記官  蕭承信
中    華    民    國    95    年    8     月    4     日
附錄本案論罪科刑法條全文
中華民國刑法第329條
（準強盜罪）
竊盜或搶奪，因防護贓物、脫免逮捕或湮滅罪證，而當場施以強
暴脅迫者，以強盜論。
中華民國刑法第328條
（普通強盜罪）
意圖為自己或第三人不法之所有，以強暴、脅迫、藥劑、催眠術
或他法，至使不能抗拒，而取他人之物或使其交付者，為強盜罪
，處5年以上有期徒刑。
以前項方法得財產上不法之利益或使第三人得之者，亦同。
犯強盜罪因而致人於死者，處死刑、無期徒刑或 10 年以上有期
徒刑；致重傷者，處無期徒刑或 7 年以上有期徒刑。
第 1 項及第 2 項之未遂犯罰之。
預備犯強盜罪者，處 1 年以下有期徒刑、拘役或 3 千元以下罰
金。


司法院資訊處製作；財團法人民間司法改革基金會備份。
